臺灣臺中地方法院民事判決　九十年度簡上字第二二三號
　　上　訴　人　甲○○
　　訴訟代理人　丁○○
　　被上訴人　　丙○○
　　訴訟代理人　乙○○
右當事人間請求損害賠償事件，上訴人對於中華民國九十年三月三十日本院台中簡易
庭八十九年度簡字第二八七五號第一審判決提起上訴，本院判決如左：
    主    　文
原判決關於命上訴人給付被上訴人超過新台幣肆萬伍仟貳佰伍拾元，及自民國八十九
年九月九日起至清償日止，按年息百分之五計算之利息部分，暨除確定部分外訴訟費
用之裁判均廢棄。
右開廢棄部分，被上訴人在第一審簡易之訴駁回。
其餘上訴駁回。
第一審（除確定部分外）、第二審訴訟費用由上訴人負擔二分之一，餘由被上訴人負
擔。
    事　    實
甲、上訴人方面：
  一、聲明：
  （一）原判決廢棄。
  （二）右廢棄部分，被上訴人於第一審之訴駁回。
  二、陳述：除與原審判決書所載者相同茲予引用外，補稱：原審判決認上訴人應賠
      償被上訴人新台幣（下同）九萬七千六百九十七元，無非係依據送台灣省車輛
      行車事故覆議鑑定委員會覆議之結果，惟原審判決亦表示上揭覆議意見書上記
      載上訴人酒精測試單結果，查無上訴人喝酒之反應不符，另又認上開覆議鑑定
      肇事因素乃上訴人未注意前車所致，即上訴人有無酒後駕車顯與該車禍肇事因
      素之認定無關云云。上揭鑑定意見係綜合身體之狀況及行車當時狀況所為之判
      斷，其中一個因素不存在時，自會影響到鑑定意見整體之判斷，而影響鑑定結
      果。原審判決未詳查此節，遽割裂鑑定意見之內容，而採信對被上訴人有利之
      部分，上訴人絕難甘服。
  三、證據：援用原審之立證方法，並聲請訊問證人徐益文。
乙、被上訴人方面：
  一、聲明：駁回上訴。
  二、陳述：除與原審判決書所載者相同茲予引用外，補稱：被上訴人自巷子出來已
      完成左轉動作直行一陣子，上訴人始自後追撞上來，並非兩車擦撞，被上訴人
      車子被撞後馬上停車，距路口約四十餘公尺，當時車速約四十公里等語。
  三、證據：援用原審所提出之證據。
    理　    由
一、本件被上訴人起訴主張：上訴人於民國八十八年八月十五日晚上七時十分許，駕
    駛車號Ｘ九─九四七０號自用小客車，行經南投縣國姓鄉○○路○段一０一之一
    號閃光黃燈路口前，因疏未注意車前狀況及減速慢行、小心通過，仍以約五十公
    里之時速行駛，致撞及自左側長壽巷駛出已完成左轉，由被上訴人駕駛車號Ｗ九
    ─一九二二號自用小客車右車尾，被上訴人支出修理費十萬六千元，屢經催討未
    獲置理，為此本於侵權行為法律關係提起本訴等語。上訴人則以：本件車禍主因
    經南投縣車輛行車事故鑑定委員會鑑定結果，認被上訴人駕駛自用小客車由支道
    駛出左轉時，未讓幹道直行之車輛先行所致，被上訴人自有過失，至台灣省車輛
    行車事故覆議鑑定委員會所為之覆議認上訴人酒後駕車，顯與事實不符云云置辯
    。
二、被上訴人主張於右揭時地與上訴人發生車禍致其駕駛之車輛受損，支出修理費十
    萬六千元之事實，業據被上訴人於原審提出照片一張及車輛委修單二份為憑，上
    訴人對此亦不爭執，堪先信為真正。
三、按汽車行駛時，駕駛人應注意車前狀況，並隨時採取必要之安全措施。又汽車行
    駛到交岔路口，支線道車應暫停讓幹道車先行，轉彎車應讓直行車先行，但直行
    車尚未進入交岔路口，轉彎車已達中心處開始轉彎，直行車應讓轉彎車先行。道
    路交通安全規則第九十四條第三款、第一百零二條第一項第二款、第六款分別定
    有明文。本件車禍發生地點為南投縣國姓鄉○○路○段一０一之一號前之閃光號
    誌交岔路口，限速五十公里，上訴人沿國姓鄉○○路○段往草屯方向行駛，被上
    訴人則自上訴人左側長壽巷駛出左轉中正路，有南投縣警察局道路交通事故調查
    報告表一份在卷可稽。另據上訴人於警訊中供稱「當時我開車車速五十公里．．
    ．當Ｗ九─一九二三號自小客車（按即被上訴人之車）從長壽巷行駛左轉往草屯
    方向行駛，而看到時車身已過半，而踏剎車時已撞上Ｗ九─一九二三號自小客車
    右後角受損」等語，及被上訴人於警訊中供稱「我駕駛自小客車停在榖丰宮排樓
    ，確定無車輛往埔里方向，我行駛到中間時有看右後方車輛，大約在一００公尺
    時，我就左轉往草屯方向行駛，就被後面車輛撞倒」等語，有南投縣警察局埔里
    分局檢送原審之警訊筆錄存卷可憑。另證人即現場處理警員徐益文於本院調查時
    到庭結證供稱「我們到現場情形與所繪現場圖都一樣，當地限速五十。我們到現
    場時車子停在現場圖所在位置，上訴人車離十字路口約十三．二公尺。十字路口
    附近沒有碎片，碎片在兩車中間，散佈範圍很廣」等語（見本院九十年九月二十
    六日準備程序筆錄）。再參諸被上訴人之車輛受損部位為右後車角，有受損照片
    一張在卷可證。綜合上述各項事證及兩造於警訊之供述，顯然車禍發生前，被上
    訴人之車輛已達交岔路口中心處開始轉彎，且被上訴人已完成左轉後直行，而非
    在交岔路口範圍內，始遭上訴人車輛撞及，此觀之兩車撞擊後掉落之碎片均不在
    交岔路口範圍內即甚明灼。依照前開道路交通安全規則之規定，被上訴人之車輛
    既已達交岔路口中心處開始轉彎後直行，上訴人之直行車即應讓被上訴人之轉彎
    車先行，上訴人違反上開規定，且疏未注意車前狀況及減速慢行，而仍以約五十
    公里之時速行駛，致撞及被上訴人車輛右後車角，自應負全部肇事責任。被上訴
    人於完成轉彎離開交岔路口後直行時遭上訴人自後追撞，並無違反交通規則可言
    ，自不負肇事責任。況本件經送台灣省車輛行車事故覆議鑑定委員會覆議鑑定結
    果，亦認上訴人駕車行經閃光黃燈號誌交岔路口，未注意車前狀況撞及已完成轉
    彎之被上訴人車，為肇事原因，被上訴人則無肇事因素等情，有該會出具府覆議
    字第八八二００六號覆議意見書在卷可稽，益證上訴人確有過失。雖台灣省南投
    縣區車輛行車事故鑑定委員會鑑定結果認：被上訴人駕駛自小客車由支道駛出左
    轉時，未停讓幹道直行之車輛先行，為肇事主因，上訴人駕駛自小客車行經閃黃
    路口，未減速慢行注意車前狀況，隨時採取必要之安全措施，為肇事次因云云，
    惟上開臺灣省南投縣區車輛行車事故鑑定委員會鑑定意見，認定車禍事實係被上
    訴人由支道駛出左轉時肇事乙節，核與前敘事證不符，且其鑑定意見既經覆議意
    見所翻異，自難再予採信。末查前開覆議意見書上雖記載上訴人酒後駕駛有違規
    定云云，與經原審調取上訴人之酒精測試單結果，查無上訴人喝酒之反應，及證
    人徐益文於本院調查時證稱兩造均無飲酒等事證並不相符，然上開覆議鑑定係認
    上訴人駕車行經閃光黃燈號誌交岔路口，未注意車前狀況撞及已完成轉彎之被上
    訴人車，為肇事原因，僅另稱上訴人酒後駕駛有違規定，顯然覆議意見以是否酒
    後駕駛係有無違反道路交通安全規則規定之範疇，而與本件車禍肇事因素之認定
    無涉。上訴人猶執陳詞，以原審不當割裂覆議意見，僅適用對上訴人不利部分為
    由提起上訴，並無理由。被上訴人主張上訴人對於本件車禍應負全部過失責任乙
    節，洵屬有據。
四、按因故意或過失不法侵害他人之權利者，負損害賠償責任；又不法毀損他人之物
    者，被害人得請求賠償其物因毀損所減少之價額；又負損害賠償責任者，除法律
    另有規定或契約另有訂定外，應回復他方損害發生前之原狀；債權人亦得請求支
    付回復原狀所必要之費用，以代回復原狀。民法第一百八十四條第一項前段、第
    一百九十六條、第二百十三條第一項及第三項分別定有明文。次按民法第一百九
    十六條請求賠償其物因毀損所減少之價額，得以修復費用為估定之標準，但以必
    要者為限，例如修理材料以新品換舊品，應予折舊（最高法院七十七年五月十七
    日民事庭會議決議可資參照）。本件上訴人因過失毀損被上訴人所有之車牌號碼
    Ｗ九─一九二三號自用小客車，參照上開民法規定，自應負損害賠償責任。查被
    上訴人主張系爭汽車修復費用為十萬六千元，其中工資為三萬八千五百元、零件
    為六萬七千五百元；又該車係於西元一九八九年二月即民國七十八年二月出廠，
    於八十八年五月十日換補行車執照等情，有被上訴人於原審提出之修復估價單、
    行車執照影本各一紙附卷可查，且為上訴人所不爭執，堪信為真正。自前開車輛
    出廠時日迄車禍發生之八十八年八月十五日，已使用十年三月，其零件已有折舊
    ，本件修理費既有更新零件，其折舊差額自應扣除。本院依行政院公佈之固定資
    產耐用年數表所示，系爭自用小客車耐用為五年，再依行政院公佈之固定資產折
    舊率表所示，依定率遞減法計算折舊，其最後一年度之未折減餘額，以等於成本
    十分之一為合度。依上所示，被上訴人所有前開車輛零件已使用十年三月，早逾
    五年耐用年數，僅得請求成本十分之一之費用，故扣除折舊後，應為其零件修理
    費六萬七千五百元之十分之一即為六千七百五十元。加計前揭之工資支出三萬八
    千五百元，合計被上訴人得請求之金額為四萬五千二百五十元。原審判決誤認行
    車執照補發照日期即八十八年五月十日為計算折舊使用日期，而計算其零件折舊
    金額為八千三百零三元云云，尚有未洽。
六、從而被上訴人本於侵權行為法律關係，請求上訴人給付四萬五千二百五十元，及
    自起訴狀繕本送達之翌日即八十九年九月九日起至清償日止，按年息百分之五計
    算之利息，為有理由，應予准許。至被上訴人逾此部分之請求，洵非有據，上訴
    意旨指摘原判決（除確定部分外）為不當，求予廢棄改判，為有理由，應予准許
    ，爰廢棄原判決，由本院改判駁回被上訴人此部分在第一審簡易之訴。至其餘上
    訴部分，原審判決於法核無違誤；上訴意旨求予廢棄改判，為無理由，此部分上
    訴應予駁回。另原審判決主文第三項記載「訴訟費用由被告十分之九」等語，核
    係明顯誤漏「負擔」二字，即全文應為「訴訟費用由被告負擔十分之九」等文，
    併此敘明改正。
七、兩造其餘攻擊及防禦方法，經審酌結果，均與本件判決之結果無影響，爰不一一
    論述，併予敘明。
八、據上論結，本件上訴為一部有理由、一部有理由，依民事訴訟法第四百三十六條
    之一第三項、第四百四十九條第一項、第四百五十條、第七十九條但書，判決如
    主文。
中　　　華　　　民　　　國　　九十一　　年　　　六　　　月　　二十八　　日
                            臺灣臺中地方法院民事第四庭
~B審判長法官　張恩賜
~B法　　　官　陳添喜
~B法　　　官　王有民
右為正本係照原本作成
不得上訴。
中　　　華　　　民　　　國　　九十一　　年　　　六　　　月　　二十九　　日
~B法院書記官
